【裁判字號】    99,訴,94
【裁判日期】    990507
【裁判案由】    損害賠償
【裁判全文】
臺灣桃園地方法院民事判決                99年度訴字第94號
原      告  甲○○
訴訟代理人  徐建弘律師
被      告  乙○○
上列當事人間請求損害賠償事件，原告就本院97年度桃交簡字第
3591號過失傷害案件提起刑事附帶民事訴訟（97年度桃交簡附民
字第161 號），經本院刑事庭裁定移送前來，於民國99年4 月23
日言詞辯論終結，本院判決如下：
    主  文
被告應給付原告新臺幣貳拾陸萬捌仟佰貳拾柒元，及自民國九
十八年四月五日起至清償日止，按年息百分之五計算之利息。
原告其餘之訴駁回。
訴訟費用由被告負擔二分之一，餘由原告負擔。
本判決第一項得假執行。
原告其餘假執行之聲請駁回。
    事實及理由
壹、程序方面：
    本件被告經合法送達，無正當理由，未於言詞辯論期日到場
    ，核無民事訴訟法第386 條所列各款情形，爰依原告聲請，
    由其一造辯論而為判決。
貳、實體方面：
一、原告起訴主張：
    (一)被告於民國96年9 月6 日下午1 時許，駕駛車牌號碼6C-
      6140號之自用小貨車，行經桃園縣龜山鄉○○○路698 號
      至700 號往桃園市方向，當時光線良好，並無不能注意之
      情狀，被告竟未注意原告騎乘機車於其前方與其同方向行
      駛，而超速自後方撞上位於前方之原告，致原告人車倒地
      ，並受有「左腕橈骨遠端骨折」之傷害，且原告因上開傷
      害，因日夜疼痛，而罹患憂鬱症之精神疾病。又被告因上
      開過失傷害犯行，經鈞院97年度桃交簡字第3591號刑事簡
      易判決判處拘役40日在案。
    (二)按因故意或過失，不法侵害他人之權利者，負損害賠償責
      任；汽車、機車或其他非依軌道行駛之動力車輛，在使用
      中加損害於他人者，駕駛人應賠償因此所生之損害；不法
      侵害他人之身體、健康、名譽、自由、信用、隱私、貞操
      ，或不法侵害其他人格法益而情節重大者，被害人雖非財
      產上之損害，亦得請求賠償相當之金額。其名譽被侵害者
      ，並得請求回復名譽之適當處分；民法第184 條第1 項前
      段、第191 條之2 前段、第195 條第1 項分別定有明文。
      原告依上開規定，請求下列之損害賠償：
      1.醫療費用部分：
        原告因被告上開過失傷害行為，自96年9 月6 日發生事
        故而送財團法人天主教聖保祿醫院急診，並住院6 日，
        出院後迄今已回診10餘次，且於本案起訴後之98年1 月
        8 日再住院手術拔除鋼板，並住院至98年1 月10日始出
        院。原告就上開傷害之醫療費用，扣除健保給付後，實
        際支出之醫療費用為新臺幣（下同）2,583元。
      2.看護費用部分：
        (1)原告因上開傷害，分別住院6 日、3 日，渠等期間，
          原告皆由其子女簡于庭、簡柏庭輪流全日照顧，依全
          日看護費用每日2,200 元計算，原告得請求被告給付
          此部分之看護費用19,800元。
        (2)原告在家休養之半年（180 日）期間，亦由原告之子
          女利用課餘時間輪流照顧，以每半日1,200 元計算，
          原告得請求被告給付之看護費用為216,000元。
        (3)綜上，原告得請求被告給付之看護費用合計為235,
          800 元。
      3.工作損失部分：
        原告從事之工作為「美容保養業」，依行政院主計處公
        布之統計資料，原告因本件車禍所需之休養期間為半年
        ，該段期間之「理髮及美容業」平均薪資96年9 月為25
        ,527元、10月為27,905元、11月為24,576元、12月為
        26,021元，97年1 月為29,851元、2 月為27,714元，合
        計為161,594 元，此部分即為原告不能工作之損失。
      4.原告因被告上開過失致受有傷害，且車禍後受到鉅大之
        驚嚇，至今仍惡夢連連，無法安穩入眠，每憶及車禍之
        當時情狀仍久久無法自己，原告所受之精神創痛之深，
        經原告就診始知其罹患憂鬱症，需長期治療。是原告自
        得請求被告給付非財產上之損害14萬元。
    (三)綜上，爰依侵權行為之法律關係，提起本件訴訟；又兩造
      前於97年1 月8 日至桃園縣龜山鄉調解委員會進行調解，
      惟被告不同意原告之請求，是原告自得自翌日起，計算遲
      延利息，並聲明：
      1.被告應給付原告539,977 元，及自97年1 月9 日起至清
        償日止，按年息百分之5 計算之利息。
      2.原告願供擔保，請准宣告假執行。
二、被告未於言詞辯論期日到場，亦未提出書狀作何聲明或陳述
    。
三、本院之判斷：
    (一)經查，被告於96年9 月6 日下午1 時許，駕駛車牌號碼6C
      -6140 號之自用小貨車，沿桃園縣龜山鄉○○○路往西行
      ，行經自強南路與中興路口時，適逢原告無照騎乘輕型機
      車，由中興路南向右轉入自強南路西行方向，行經桃園縣
      桃園市○○○路698 號前時，被告欲自該輕型機車左後方
      超車之際，因未注意超車時應與前車左側保持半公尺以上
      之間隔，且依當時情形，又無不能注意之情事，竟疏未注
      意，而致其自用小貨車左後方不慎擦撞原告所騎乘之輕型
      機車，導致原告人車倒地，並受有左橈骨遠端粉碎性骨折
      之傷害；被告因上開過失傷害之犯行，經本院以97年度桃
      交簡字第3591號刑事簡易判決判處拘役40日，如易科罰金
      ，以新台幣1,000 元折算1 日確定等情，原告就此部分之
      事實並不爭執，並經本院依職權調取本院上開刑事卷宗查
      閱無訛，是此部分之事實堪以認定，合先敘明。
    (二)按汽車行駛時，駕駛人應注意車前狀況及兩車併行之間隔
      ，並隨時採取必要之安全措施；汽車超車時，應待前行車
      減速靠邊或以手勢或亮右方向燈表示允讓後，後行車始得
      超越，超越時應顯示左方向燈並於前車左側保持半公尺以
      上之間隔超過，行至安全距離後，再顯示右方向燈駛入原
      行路線；道路交通安全規則第94條第3 項、第101 條第1
      項第5 款分別定有明文。被告於上開刑事案件偵查中雖稱
      ：伊當時行駛在自強南路上，過了中興路口，原告由中興
      路轉到自強南路，原告闖紅燈從後方撞上伊的車等語（見
      臺灣桃園地方法院檢察署97年度他字第374 號偵查卷第9
      頁），惟此部分之陳述，既與原告於上開刑事案件偵查中
      所稱：當時伊已由中興路轉到自強南路上，被告本來是開
      在伊的左後方，伊要超車時，伊機車車身左邊被他車上鐵
      架子勾到，伊機車就倒了等語不符（見上開偵查卷第9 頁
      ），且倘原告所騎乘之機車係自後方追撞被告所駕駛之自
      小貨車，則被告焉能知悉原告是否闖紅燈而轉入其車道？
      被告上開陳述核與一般駕駛者之駕駛習慣不符，並與常情
      有違。再觀諸被告於上開刑事案件偵查中所提出之照片顯
      示，被告所指其駕駛自小貨車之撞擊點，係在自小貨車之
      右後輪上方，且該處有一長條型之刮痕，核與原告所稱：
      伊機車被被告所駕駛之自小貨車勾到而倒地一情相符，應
      認原告上開於偵查中之陳述係屬真實。綜合上情，被告駕
      駛自小貨車沿桃園縣龜山鄉○○○路往桃園市方向行駛時
      ，行經案發地點，欲自原告騎乘之輕型機車左後方超車之
      際，因未注意超車時應與前車左側保持半公尺以上，而撞
      擊原告所騎乘之機車，且當時天候晴，並無不能注意之情
      事，業如前述，惟被告疏未注意致生本件交通事故，是其
      顯有過失。又原告因本件車禍受有上開傷害，有診斷證明
      書1 紙為證（見本院97年度桃交簡附民字第161 號卷第6
      頁），是被告之過失行為與原告所受之損害，顯然具有相
      當因果關係。
    (三)按因故意或過失，不法侵害他人之權利者，負損害賠償責
      任；汽車、機車或其他非依軌道行駛之動力車輛，在使用
      中加損害於他人者，駕駛人應賠償因此所生之損害；不法
      侵害他人之身體或健康者，對於被害人因此喪失或減少勞
      動能力或增加生活上之需要時，應負損害賠償責任；不法
      侵害他人之身體、健康、名譽、自由、信用、隱私、貞操
      ，或不法侵害其他人格法益而情節重大者，被害人雖非財
      產上之損害，亦得請求賠償相當之金額，民法第184 條第
      1 項、第191 條之2 、第193 條第1項 、第195 條第1 項
      前段分別定有明文。查本件被告就事故之發生為有過失，
      業如前述，則原告依上開條文規定，請求被告賠償財產及
      非財產上之損害，即屬有據。茲就原告請求之項目及金額
      ，逐項審酌如後：
      1.原告主張其因被告上開過失傷害之行為，業已支出醫療
        費用2,583 元，且因此分別住院6 日、3 日，由其子女
        看護照料，以每日2,200 元計算，因此支出之看護費用
        為19,800元，另原告需休養半年（180 日），由其子女
        利用課餘時間照顧，以每半日1,200 元計算，因此支出
        之看護費用為216,000 元，此外，原告從事美容保養業
        ，因受有上開傷害需休養半年，此段期間無法工作，受
        有工作損失161,594 元等情，有原告提出診斷證明書3
        紙、估價單、訂貨單各1 紙、照片4 幀、醫療費用繳費
        證明、理髮及美容業平均薪資查詢表各1 紙、手術同意
        書2 紙、敏盛綜合醫院看護費用收費標準1 紙為證（見
        本院上開附民卷第6 頁、第8 頁至第11頁、本院卷第41
        頁至第47頁），核與原告所述相符，原告所舉之看護費
        用收費標準，亦稱合理，被告已於相當時期受合法之通
        知，而於言詞辯論期日不到場，亦未提出準備書狀爭執
        ，依民事訴訟法第280 條第3 項之規定，視同自認，綜
        上，應認原告此部分之主張為真實。
      2.原告主張其因被告上開過失致受有傷害，且車禍後受到
        鉅大之驚嚇，至今仍惡夢連連，無法安穩入眠，每憶及
        車禍之當時情狀仍久久無法自己，原告所受之精神創痛
        之深，經原告就診始知其罹患憂鬱症，需長期治療。是
        原告自得請求被告給付非財產上之損害14萬元等語。原
        告於起訴狀自陳：其從事美容保養業，每月收入扣除開
        銷後約3 萬元等語（見本院上開附民卷第3 頁），而被
        告於上開刑事案件偵查中具狀陳稱：其以市場賣菜為生
        等語（見上開偵查卷第12頁），復佐以卷附兩造之財產
        所得調件明細表所載兩造之財產所得狀況，再審酌原告
        所受之傷勢，及兩造之身分、地位、經濟能力等一切狀
        況，認原告請求被告賠償非財產上損害14萬元，尚屬過
        高，應核減為8 萬元，始為允當，原告逾此部分之請求
        ，則無理由，應予駁回。
    (四)綜上，原告因本件車禍所受之損失為479,977 元。另按強
      制汽車責任保險法第30條之規定：保險人依本法規定給付
      之保險金，視為加害人或被保險人損害賠償金額之一部分
      ；加害人或被保險人受賠償請求時，得扣除之。查，原告
      因本件事故，業已領得強制汽車責任保險金11,650元、20
      萬元，業據原告陳述在卷（見本院卷第50頁），且有原告
      提出存摺影本、交易明細表各1 紙為據（見本院卷第52頁
      、第57頁），是原告得請求損害之金額，自應扣除已領得
      之強制汽車責任保險金211,650 元，故原告得請求損害賠
      償金額，扣除已領得之強制汽車責任保險金211,650 元後
      ，為268,327 元，依據上開侵權行為之規定，被告應對原
      告負上開金額之損害賠償責任。
    (五)從而，原告依據侵權行為之法律關係，提起本件訴訟，請
      求被告應賠償原告268,327 元，為有理由，應予准許，逾
      此部分之請求為無理由，應予駁回。末按，給付無確定期
      限者，債務人於債權人得請求給付時，經其催告而未為給
      付，自受催告時起，負遲延責任。其經債權人起訴，或依
      督促程序送達支付命令，或為其他相類之行為者，與催告
      有同一之效力。前項催告定有期限者，債務人自期限屆滿
      時起負遲延責任；遲延之債務，以支付金錢為標的者，債
      權人得請求依法定利率計算之遲延利息；應付利息之債務
      ，其利率未經約定，亦無法律可據者，週年利率為百分之
      五，民法第229 條第2 項、第3 項、第233 條第1 項前段
      、第203 條分別定有明文；原告主張：兩造曾於97年1 月
      8 日至桃園縣龜山鄉調解委員會進行調解，惟被告不同意
      原告之請求，故應自翌日即97年1 月9 日起，計算遲延利
      息云云，固有提出調解通知書1 紙為證（見本院上開附民
      卷第12頁），依上開偵查卷附桃園縣龜山鄉調解委員會函
      附之當日調解事件處理單所示，兩造對於調解意見不一致
      而調解不成立（見上開偵查卷第19頁至第23頁），而兩造
      固有就損害賠償金額進行調解協議，惟非謂此即認原告已
      有定期催告被告應於當日履行，此外，原告就已定期催告
      履行而被告未履行，並應自97年1 月9 日起即負遲延給付
      責任乙節，未能舉證以實其說，揆諸上開說明，被告應自
      原告起訴後，起訴狀繕本送達之翌日（即98年4 月5 日）
      起，始負其遲延責任。是原告請求被告自98年4 月5 日起
      至清償日止，按年息百分之5 計算之利息，即屬有理，逾
      此部分之請求，則屬無據，應予駁回。又本件原告勝訴所
      命被告給付部分，未逾50萬元，依民事訴訟法第389 條第
      1 項第5 款規定，應依職權宣告為假執行，至原告敗訴部
      分，其假執行之聲請失所附麗，應予駁回。
四、本件事證已臻明確，兩造其餘主張及舉證，經核與判決基確
    不生影響，爰不另一一論述，附此敘明。
據上論結，本件原告之訴為一部有理由、一部無理由，依民事訴
訟法第385 條第1 項前段、第79條、第389 條第1 項第5 款，判
決如主文。
中    華    民    國    99    年    5     月    7     日
                  民事第三庭    法  官  陳心婷
以上正本係照原本作成
如對本判決上訴，須於判決送達後20日內向本院提出上訴狀
中    華    民    國    99    年    5     月    7     日
                                書記官  林君燕

司法院資訊處製作；財團法人民間司法改革基金會備份。
